【裁判字號】    90,交聲,182
【裁判日期】    900725
【裁判案由】    聲明異議
【裁判全文】
臺灣高雄地方法院交通事件裁定                      九十年度交聲字第一八二號
    原處分機關  高雄巿交通事件裁決所
    受處分人即  甲○○
    異  議  人
右列受處分人因違反道路交通管理處罰條例案件，對於高雄市交通事件裁決所九十年
二月二十二日所為之處分（原處分案號：高市交裁字第裁三二—Ｚ一七一七一六
號），聲明異議，本院裁定如左：
    主  文                                                                    主  文
原處分撤銷。
甲○○不罰。
    理  由
一、原處分機關係以：受處分人即異議人甲○○駕駛車號ＹＳ—六六六一號自用小客
    車，於民國八十九年七月十五日十七時四十八分許，在國道一號中山高速公路北
    上三點四公里處，被內政部警政署國道公路警察局第一警察隊隊員逕行舉發「行
    駛路肩、經警攔停後利用路肩駛離不服稽查取締」並掣有公警局交字第Ｚ一
    七一七一六號舉發違反道路交通管理事件通知單。異議人因逾期未到案繳結或陳
    述，因此原處分機關依道路交通管理處罰條例第六十四條規定逕行裁決，並依逾
    期裁處新臺幣（下同）六千元，受處分人不服該處分，乃依法聲明異議等語。
二、按在高速公路執勤之警察人員應穿著制服，配帶識別標識。必要時得經內政部警
    政署國道公路警察局核准攜帶稽查證，實施便衣交通稽查。前項執勤之公路警察
    ，發現汽車駕駛人違反交通管理事件，當場不能或不宜攔截掣單舉發者，除依違
    反道路交通管理事件統一裁罰標準及處理細則第二十三條規定辦理外，遇有在路
    肩行駛者，得逕行舉發；又汽車違反道路交通管理事件有不服指揮稽查逃逸，當
    場不能或不宜攔截製單舉發者，得逕行舉發之。前項逕行舉發，應記明車輛牌照
    號碼、車型等可資辦明之資料，查明汽車所有人姓名或名稱、住址，並以該汽車
    所有人為被通知人製單舉發之，高速公路交通管制規則第二十六條第一項、第二
    項第四款、違反道路交通管理事件統一裁罰標準及處理細則第二十三條第一項第
    四款、第二項分別定有明文。再內政部警政署國道公路警察局警員依法製單逕行
    舉發所作成之舉發違反道路交通管理事件通知單乃屬行政處分，必須符合合法要
    件，亦即在形式合法性上須遵守機關管轄權之規定、作成處分之機關須合法、須
    遵守法定程序、須依規定之形式來頒布、須附理由但有例外者不在此限（行政程
    序法第九十七條參照）；在實質合法性上該行政處分之內容須合法、確定及可能
    ，如有意思欠缺、違法、內容不確定、認定事實錯誤及違反法令以外其他規範之
    情形，而構成得撤銷之原因；且該行政處分之實質內涵應具備處分內容不得與上
    位階之法規範相牴觸、處分倘屬法律保留之範圍，則須有法律之授權或依據、裁
    量權須正當行使、須遵守比例原則、須符合明確性原則、須有事實上之可能性及
    須符合不當連結禁止原則，若行政處分不具上開形式或實質之合法性，即為瑕疵
    之行政處分，故本件侵益處分如具有得撤銷原因，得由有撤銷權之機關考量依法
    行政原則大於法安定性之利益衡量後而予以撤銷之。
三、訊據受處分人即異議人甲○○堅決否認有何於右揭時地駕駛車號ＹＳ—六六六一
    號自用小客車在高速公路上利用路肩超車之行為，辯稱：去年七月間我人確實待
    在台北，但我根本不知汐止三點多公里之路段在那裡，而且罰單上載明之時間為
    下午五點多，此時高速公路各路段皆為塞車路段，我的車怎可能不服攔停而疾駛
    而逃，且又僅係一千三百ＣＣ之小客車，怎能跑得過警車等云。
四、經查，本件製單逕行舉發之警員即證人趙台榮於本院審理中證述：當時因為車流
    量大，有多輛車行駛路肩，我們就攔檢其中一部車號ＹＳ─六六六一號之車子，
    結果該車的後方又來一部車，我們又把第二部車攔停，回頭欲向第一部車查詢時
    ，該車駕駛人就把車子駛離，我們就先把該車的車牌、顏色、廠牌抄下，回去後
    ，再經過查詢證明無誤。而逕行舉發之處理流程是要先把車牌、廠牌、顏色記下
    後，回報隊的勤務中心，本件是因為與隊部的勤務中心（泰山附近）距離太遠，
    所以無線電無法聯繫，所以就沒有回報等語（見本院九十年五月二十三日訊問筆
    錄），足徵證人即警員趙台榮於製單逕行舉發時，並未依照舉發程序處理等情堪
    以認定。復經本院函詢內政部警政署國道公路警察局第一警察隊說明結果亦認：
    本隊對於員警以上開法條逕行舉發案件均經嚴格控管，現場員警於發現違規車後
    ，需將車號、車種、廠牌、顏色通報隊勤務指揮中心查詢，於各項資料均符合後
    始提供該車車籍資料依法舉發，惟本案執勤員警未遵循本隊既定查詢方式製單，
    舉發程序顯有疏失，建請撤銷等情，此有該隊九十年五月十日九公警國一刑訴
    字第六一二號函及所附之電腦資料查詢紀錄簿、車籍查詢資料等件附卷可參
    ，衡以證人即警員趙台榮並未遵守舉發程序規定，先通報隊勤務指揮中心核對其
    所記明車輛牌照號碼、車型等可資辦明之資料，於各項資料均符合後，始得利用
    電腦查詢該車之車籍資料依法舉發，卻逕行利用電腦查詢該車之車籍作業系統—
    查詢認可資料後逕認定該車所有人即受處分人有違規行為，顯有誤認之可能，且
    又無法確定攔檢當時該車之駕駛人為何，更無現場採證照片以資辨認該車當時係
    由受處分人所駕駛，則觀以目前偽造車牌情形時有耳聞，本件遭舉發違規行駛路
    肩車輛所懸掛「ＹＳ─六六六一」號車牌，非無遭人偽造冒用之可能，如前所述
    ，受處分人即異議人前開所辯尚非無可採，是異議人有無上揭通知單所載之違規
    行為，即難斷定。本件舉發單位之舉發程序既有疏失，未遵守法定程序而遽以逕
    行舉發，而原處分機關亦未予詳查即據上揭通知單而遽以裁罰，均有未洽，揆諸
    首揭說明，應認本件異議人之聲明異議為有理由，自應由本院將原處分撤銷，改
    諭知受處分人不罰，以資適法。
據上論斷，應依道路交通案件處理辦法第二十條前段，裁定如主文。
中      華      民      國    九十      年七      月    二十五    日
                                臺灣高雄地方法院交通法庭
                                  審判長法  官    裕斗
                                        法  官    劉傑民
                                        法  官    林家賢
右正本證明與原本無異。
如不服本裁定，應於裁定送達後五日內向本院提出抗告狀。
                                        書記官    李忠霖
中      華      民      國    九十      年      七      月    二十五    日


司法院資訊處製作；財團法人民間司法改革基金會備份。
